【裁判字號】    97,交上易,209
【裁判日期】    970421
【裁判案由】    過失傷害
【裁判全文】
臺灣高等法院臺南分院刑事判決
上  訴  人  臺灣臺南地方法院檢察署檢察官
被      告  甲○○
上列上訴人因被告過失傷害案件，不服臺灣臺南地方法院97年度
交簡上字第40號中華民國97年3月3日第一審判決（起訴案號：臺
灣臺南地方法院檢察署九十六年度調偵字第一０五四號），提起
上訴，本院判決如下：
    主  文
上訴駁回。
    理  由
一、上訴意旨以：按刑事訴訟法第二百三十八條第一項規定：告
    訴乃論之罪，告訴人於第一審辯論終結前，得撤回告訴。依
    此規定，告訴人之撤回告訴，須在第一審裁判前，法院最後
    得審酌之時點前為之，始為正當。否則，法院既已作出判決
    ，在判決書付郵期間（在途期間）內，遇告訴人突提出撤回
    告訴，則該撤回告訴係在法院已作出判決（甚或經公告）後
    ，若法院須另再作出判決，判決：『前已製作完成之判決撤
    銷』，而再重新作出『本件公訴不受理』判決，此將有害於
    判決之安定性，且於法無據。是則本件聲請簡易判決案件，
    經法院於97年1月23日作出第一審簡易判決，繼判決後第七
    日（97年1月30日）上午九時，告訴人始具狀聲請撤回上訴
    （嗣告訴人於提出撤回告訴狀之同日下午始收受法院簡易判
    決書送達），該告訴人所提出之『聲請撤回告訴狀』，實質
    上法院已無從為審酌，依限制告訴人『撤回告訴期間』之立
    法旨意，本件告訴人之聲請撤回告訴狀係在法院作出判決（
    97.1.23.）後之第7日（97.1.30.）始提出，該撤回告訴行
    為不生撤回效力，故原審判決（本件公訴不受理）之適用法
    律難認妥適，請撤銷原判決，另為適當之判決。
二、原判決意旨以：
（一）上訴人即被告甲○○於民國九十六年三月六日中午十二時
      五十八分許，駕駛車牌號碼９５８２－ＰＳ號自用小貨車
      （改裝成遊行花車），沿臺南市○○區○○路四段由南往
      北方向行駛，途經該路段與公學路七段九七巷交岔口時，
      本應注意汽車超車時，應顯示左方向燈並於前車左側保持
      半公尺以上之間隔超過，行至安全距離後，再顯示右方向
      燈駛入原行路線，而依當時情形，又無不能注意之情事，
      竟疏於注意，超車時未保持安全間隔，不慎擦撞同向由告
      訴人金水雲所騎乘之腳踏車，致人車倒地，因而受有頭部
      外傷併顱內出血、左肱骨骨折等重傷害。公訴人因認被告
      涉有刑法第二百八十四條第二項後段之業務過失致重傷害
      罪嫌，聲請簡易判決，判決後被告提起上訴。
（二）惟按告訴乃論之罪，告訴人於第一審辯論終結前得撤回其
      告訴；告訴經撤回者，應諭知不受理之判決，刑事訴訟法
      第二百三十八條第一項、第三百零三條第三款分別定有明
      文。再刑事訴訟法第二百三十八條第一項之立法意旨，係
      重在限制告訴乃論之罪撤回告訴之時期，亦即撤回告訴，
      必須於第一審『辯論終結』前，始得為之，逾此時期，即
      不得為之，以免肇致告訴人操縱訴訟程序及輕視裁判之流
      弊，則依此立法理由，應認此限制並非重在第一審終結程
      序是否經「言詞辯論」，而係重在告訴人之撤回告訴，須
      在第一審裁判前法院最後得審酌之時點前，故理論上不經
      言詞辯論之判決，告訴人須於第一審判決前，撤回其告訴
      ，惟法院所為之判決，須對外表示，始發生羈束力，如僅
      制作判決書，並未依法定之宣告或送達程序，對外表示，
      則實際不過一種裁判文稿，並無羈束力可言（最高法院二
      十年度非字第一一九號判例意旨參照），而以刑事簡易判
      決處刑之案件，不經通常審判程序，法院應立即處分，刑
      事訴訟法第四百四十九條第一項、第四百五十三條定有明
      文，則簡易程序之判決，因其不經言詞辯論而不予宣示，
      在未依法定送達程序對外表示前，不過為一種裁判文稿，
      法院仍得變更之，自不宜限制過嚴，不許告訴人於判決依
      法定送達程序對外表示前，撤回其告訴，以保障人權。
（三）被告涉犯刑法第二百八十四條第二項後段之業務過失致重
      傷害罪，該罪依同法第二百八十七條之規定，須告訴乃論
      。經查，告訴人業於九十七年一月三十日上午九時具狀聲
      請撤回告訴，有聲請撤回告訴狀一紙及原審法院之收狀章
      可稽（見簡易卷第十二頁），而簡易判決於同年月二十三
      日制作完成，於同月三十日下午一時三十分始送達判決書
      予告訴人收受，有送達證書一紙在卷可稽（見簡易卷第十
      頁），揆諸前揭說明，告訴人於簡易判決生效前之撤回已
      生效力，爰將原判決撤銷。改判不受理，且不經言詞辯論
      為之。
三、本院按：
（一）檢察官聲請簡易判決處刑案件，法院於審理後，認應為無
      罪、免訴、不受理或管轄錯誤判決之諭知者，不適用簡易
      程序。刑事訴訟法第451條之1第四項但書規定甚明，此類
      案件，依同法第452條規定，應適用通常程序審判之。而
      地方法院合議庭為通常程序之第一審，此為四級三審制之
      特色。
（二）又告訴人於第一審辯論終結前，得撤回告訴。依此規定，
      告訴人之撤回告訴，須在第一審裁判前，法院最後得審酌
      之時點前為之，始為正當。本件被告於簡易案件宣判後，
      上訴於同法院合議庭，合議庭採適用通常程序，並自為第
      一審審判。則告訴人於97年1月30日撤回告訴，雖在簡易
      判決後，但合議庭既自為第一審審判，則原審未經言詞辯
      論，而於九十七年三月三日判決，前開撤回告訴既在判決
      之前，自發生撤回告訴之效力。從而原審合議庭撤銷原判
      決，改判不受理，即為無不合，原判決雖非以此為理由，
      惟其改判不受理，結論仍為正確，上訴為無理由，應予駁
      回。
四、據上論斷，應依刑事訴訟法第367條前段、第372條，判決如
    主文。
中    華    民    國    97    年    4     月    21    日
                  刑事第五庭    審判長法  官  楊明章
                                      法  官  顏基典
                                      法  官  楊子莊
以上正本證明與原本無異。
不得上訴。
                                      書記官  王全龍
中    華    民    國    97    年    4     月    21    日


司法院資訊處製作；財團法人民間司法改革基金會備份。
